最高法院刑事判決　　　　　　　　九十六年度台非字第四三號
上　訴　人　最高法院檢察署檢察總長
被　　　告　甲○○
　　　　　　乙○○
上列上訴人因被告等竊盜案件，對於臺灣高雄地方法院中華民國
九十五年四月二十四日第一審確定判決（九十五年度易字第二三
四號，起訴案號：臺灣高雄地方法院檢察署九十四年度偵字第二
九０七四號、九十五年度偵字第二八九號、第二六一五號），認
為部分違法，提起非常上訴，本院判決如下：
    主  文
原判決關於諭知甲○○、乙○○噴火燈壹支沒收及乙○○破壞剪
壹支沒收等部分均撤銷。
    理  由
非常上訴理由稱：「按判決不適用法則或適用不當者，為違背法
令，刑事訴訟法第三百七十八條定有明文。查本件原判決以被告
甲○○基於意圖為自己不法所有之概括犯意，於原判決附表所示
時間，攜帶其所有客觀上足供兇器使用之破壞剪、油壓剪、斧頭
、鐵管及大型扳手等工具，至如該附表所示地點，先以鐵管插入
電線桿孔藉以攀爬至電線桿頂端後，再持上開破壞剪、油壓剪、
斧頭或大型扳手剪斷電纜線，以此方式連續竊取臺灣電力公司所
有之 PVC22平方風雨線多次。其中，如該附表編號五、六、九、
十所示之犯行，係由甲○○與有概括犯意聯絡之被告乙○○共同
為之，其分工方式為推由甲○○以同上開方式攀爬至電線桿頂端
並剪斷電纜線後，由乙○○在地面上把風並負責收線。俟得手後
，甲○○或單獨一人，或與乙○○共同持上開竊得之電纜線至人
煙稀少之處所，以噴火燈燃火焚燒竊得電纜線之絕緣外皮以擷取
銅線，變賣予不知情之黃進興所經營之廢棄物回收企業行，得款
則單獨或兩人平分花用，因論處被告等共同連續攜帶兇器竊盜電
線罪刑，雖非無見。惟扣案之噴火燈既係被告等於竊得電纜線後
，用以焚燒竊得電纜線之絕緣外皮以擷取銅線變賣者，足見被告
等以噴火燈燃燒電纜線外皮之行為，乃係渠等於竊盜既遂後處分
贓物之後續行為，是該噴火燈顯非（漏載供）被告等竊盜所用之
物。乃原判決竟以該噴火燈為被告甲○○所有供犯罪所用之物，
依刑法第三十八條第一項第二款之規定，併予宣告沒收，自有證
據上理由矛盾及適用法則不當之違法。又扣案之破壞剪，據原判
決事實認定，係警察於九十四年（民國）十二月十七日凌晨一時
十五分許，搜索甲○○之自小客車時，在該車駕駛座下方查獲，
從而甲○○與乙○○共同於九十四年十二月二十日晚上十一時許
、同年月二十二日晚上十一時許、同年月二十四日晚上十一時許
，先後在高雄縣路竹鄉○○路三二七巷水利高分十右分四－分六
電線桿、復興路立大高分三三－三五電線桿、中山路一七０巷大
坵園高分三三電線桿－Ａ３、中山路一七０巷大坵園高分五六佐
五電線桿Ａ３－Ａ８等處竊取臺電公司電纜線，即如該附表編號
五、六、九、十所示之犯行時，應未使用該破壞剪，易言之，以
破壞剪剪斷電纜線之行為純係被告甲○○單獨犯時所為，（贅載
不在）其與被告乙○○共同竊盜時，並未使用該破壞剪。詎原判
決竟仍於主文中一併對乙○○諭（誤載為論）知沒收破壞剪，顯
有認定事實與卷內資料不符及判決主文與事實理由矛盾之違背法
令。爰依刑事訴訟法第四百四十一條、第四百四十三條提起非常
上訴，以資糾正」等語。
本院按：判決不適用法則或適用不當者，為違背法令，為刑事訴
訟法第三百七十八條所明定。又刑法第三十八條第一項第二款所
定得沒收之供犯罪所用或供犯罪預備之物，必於犯罪有直接關係
者，始屬相當。如於犯罪無直接關係，僅係供間接使用者，即難
依上開法條規定宣告沒收。而非常上訴審，應以原判決確認之事
實為基礎，以判斷其適用法律有無違誤。依原判決事實認定：「
甲○○基於意圖為自己不法所有之概括犯意，於原判決附表所示
時間，攜帶其所有客觀上足供兇器使用之破壞剪、油壓剪、斧頭
、鐵管及大型扳手等工具，至如該附表所示地點，先以鐵管插入
電線桿孔藉以攀爬至電線桿頂端後，再持上開破壞剪、油壓剪、
斧頭或大型扳手剪斷電纜線，以此方式連續竊取臺灣電力公司（
下稱臺電公司）所有之 PVC22平方風雨線多次。其中，如該附表
編號五、六、九、十所示之犯行，係由甲○○與有概括犯意聯絡
之被告乙○○共同為之，其分工方式為推由甲○○以同上開方式
攀爬至電線桿頂端並剪斷電纜線後，由乙○○在地面上把風並負
責收線。俟得手後，甲○○或單獨一人，或與乙○○共同持上開
竊得之電纜線至人煙稀少之處所，以噴火燈燃火焚燒竊得電纜線
之絕緣外皮以擷取銅線，變賣予不知情之黃進興所經營之廢棄物
回收企業行，得款則單獨或兩人平分花用」，則扣案之噴火燈一
支，顯係被告等竊得電纜線後，供焚燒竊得之電纜線絕緣外皮以
擷取銅線變賣所用之物，被告等以噴火燈燃燒電纜線外皮，乃渠
等竊盜既遂後處分贓物之行為，使用該支噴火燈與被告等所犯之
竊盜罪，並無直接關係，自非供被告等犯竊盜罪所用之物。乃原
判決竟以該噴火燈為甲○○所有供犯罪所用之物，於諭知被告等
罪刑時，併依刑法第三十八條第一項第二款規定宣告沒收，自有
判決適用法則不當之違法。再依原判決事實認定，甲○○、乙○
○係於九十四年十二月二十日晚上十一時許、同年月二十二日晚
上十一時許、同年月二十四日晚上十一時許，先後在高雄縣路竹
鄉共同行竊臺電公司之電纜線四次（即原判決附表編號五、六、
九、十所示）；甲○○其餘竊盜犯行，乙○○並未參與。而扣案
之破壞剪，依原判決事實認定，乃警方於乙○○與甲○○共同行
竊前之九十四年十二月十七日上午一時十五分許，在甲○○之自
用小客車駕駛座下方查獲；則甲○○與乙○○共同行竊時，顯未
使用該支破壞剪；詎原判決於諭知乙○○罪刑時，竟併宣告該支
破壞剪沒收，有判決理由矛盾之違背法令。非常上訴執以指摘，
為有理由。案經確定，且於被告等不利，應由本院將原判決關於
諭知甲○○、乙○○噴火燈一支沒收及乙○○破壞剪一支沒收等
部分均撤銷，以資糾正。又原判決上開違背法令部分既經撤銷，
即具改判性質，本院無庸再另行判決；至於原判決主刑及其他部
分，非常上訴意旨並未指摘，自非本件非常上訴審所得審究，併
為指明。
據上論結，應依刑事訴訟法第四百四十七條第一項第一款，判決
如主文。
中　　華　　民　　國　九十六　年　　三　　月　 十五 　日
                      最高法院刑事第十一庭
                          審判長法官  林　永　茂
                                法官  洪　文　章
                                法官  蘇　振　堂
                                法官  蕭　仰　歸
                                法官  何　菁　莪
      本件正本證明與原本無異
                                      書  記  官
中　　華　　民　　國　九十六　年　　三　　月　二十一　日
                                                      Ｅ
